臺灣彰化地方法院刑事判決
 110年度訴字第474號
公  訴  人  臺灣彰化地方檢察署檢察官
被      告  曾文良


選任辯護人  洪嘉鴻律師
上列被告因違反槍砲彈藥刀械管制條例案件，經檢察官提起公訴
（110年度偵字第1925號），本院判決如下：
    主  文
曾文良無罪。
    理  由
一、公訴意旨略以：被告曾文良明知非經許可不得持有制式獵槍
    ，竟自民國108年1月1日起，未經許可無故持有其前有申請
    執照許可惟已逾許可持有期限即107年12月31日止之制式獵
    槍1把（槍枝管制編號0000000000號，下稱本案獵槍）。嗣
    於110年1月28日8時8分許，經警持法院核發之搜索票，搜索
    彰化縣○○鄉○○○街00號曾文良住處，扣得上開本案獵槍1把，
    因而查獲，因認被告涉犯槍砲彈藥刀械管制條例第8條第4項
    之未經許可持有制式獵槍罪嫌等語。
二、按犯罪事實應依證據認定之，無證據不得認定犯罪事實，又
    不能證明被告犯罪或其行為不罰者，應諭知無罪之判決，刑
    事訴訟法第154 條第2 項、第301 條第1 項分別定有明文，
    再按基於無罪推定原則，被告犯罪之事實應由檢察官提出證
    據，並指出證明方法加以說服，使法院達於確信之程度，始
    得為被告有罪之認定，否則，即應諭知被告無罪，由檢察官
    蒙受不利之訴訟結果，此為檢察官於刑事訴訟個案中所負之
    危險負擔，即實質舉證責任。而被告否認犯罪，並不負任何
    證明責任，僅於訴訟進行過程中，因檢察官之舉證，致被告
    將受不利益之判斷時，被告為主張犯罪構成要件事實不存在
    而提出某項有利於己之事實時，始需就其主張提出或聲請法
    院調查證據，然僅以證明該有利事實可能存在，而動搖法院
    因檢察官之舉證對被告所形成之不利心證為已足，並無說服
    使法院確信該有利事實存在之必要。此為被告於訴訟過程中
    所負僅提出證據以踐行立證負擔，而不負說明責任之形式舉
    證責任，要與檢察官所負兼具提出證據與說服責任之實質舉
    證責任有別。苟被告依其形式舉證責任所聲請調查或提出之
    證據，已證明該有利事實具存在可能性，即應由檢察官進一
    步舉證證明該有利事實確不存在，或由法院視個案具體狀況
    之需，裁量或基於義務依職權行補充、輔佐性之證據調查，
    查明該事實是否存在；否則，法院即應以檢察官之舉證，業
    因被告之立證，致尚未達於使人產生對被告不利判斷之確信
    ，而逕為有利於被告之認定，不得徒以被告所提出之證據，
    尚未達於確切證明該有利事實存在，遽為不利於被告之判決
    。此有最高法院100 年度台上字第6294號判決可參。
三、訊據被告固對於原有本案獵槍之持槍許可，持有期限至107
    年12月31日止，自108年1月1日起即無再取得新的持槍執照
    ，於110年1月28日8時8分許，經警持法院核發之搜索票，搜
    索彰化縣○○鄉○○○街00號被告住處，扣得本案獵槍1把等之事
    實均坦承不諱，惟堅決否認有何之犯行，辯稱：槍砲彈藥刀
    械管制條例第8條第4項所規範之情狀係自始未經許可持有而
    言，並不及於原有許可失效之情形等語。經查，公訴人認被
    告涉有之罪嫌，無非係以被告持有本案獵槍已逾合法持有期
    限，即屬違法持有等語為主要論據。
四、惟查： 
（一）被告原有本案獵槍之持槍許可，持有期限至107年12月31
      日止，自108年1月1日起即無再取得新的持槍執照，於110
      年1月28日8時8分許，經警持法院核發之搜索票，搜索彰
      化縣○○鄉○○○街00號被告住處，扣得本案獵槍1把等情，除
      經被告坦承不諱外，並有本院搜索票、彰化縣警察局搜索
      扣押筆錄、扣押物品目錄表、現場及查扣相片、彰化縣警
      察局槍枝初步檢視報告表及槍枝初步檢視結果影像、彰化
      縣政府108年3月8日府授警保字第1080071922號裁處書及
      彰化縣警察局送達證書、彰化縣警察局北斗分局中和派出
      所列管槍砲彈藥管制卡（執照字號0000000第32期臺內警
      乙字第01106號）、彰化縣政府自衛槍枝管理條例案件怠
      金處分書(發文日期字號108年6月10日府授警保字第10801
      85755號)、彰化縣警察局保安科108年7月15日行政怠金繳
      款明細表、臺灣銀行彰化分行匯款入戶通知單、彰化縣政
      府自衛槍枝管理條例案件怠金處分書(發文日期字號109年
      3月24日府授警保字第1090095271號)、彰化縣警察局保安
      科109年4月16日行政罰鍰繳款明細表、臺灣銀行彰化分行
      匯款入戶通知單、彰化縣政府108年6月26日府授警保字第
      1080210195號函、彰化縣警察局北斗分局中和派出所轄内
      列管槍砲彈藥刀械管制條例自衛槍枝彈藥清冊、本院電話
      洽辦公務紀錄單等在卷可佐，此部分事實自可認定。
（二）又扣案之本案獵槍係口徑0.410吋制式獵槍 (散彈槍），
      為美國J.C.HIGGINS廠101.1型，擊發功能正常，可供擊發
      同口徑制式散彈使用，認具殺傷力等情，有內政部警政署
      刑事警察局110年4月16日刑鑑字第1100014165號鑑定書在
      卷可佐，是本案獵槍為槍砲彈藥刀械管制條例第8條第1項
      所規範之獵槍自屬無疑。
（三）惟按行為之處罰，以行為時之法律有明文規定者為限，刑
      法第 1 條定有明文。是刑法罪刑法定主義禁止類推解釋
      之精神，在保障人民之自由及權利，限制國家權力之濫用
      ，使人民不受法無處罰明文之刑罰制裁，且不因執法者以
      一己之念任意解釋法律，而受不測之損害。再按未經許可
      ，持有制式獵槍者，處3年以上10年以下有期徒刑，併科
      新臺幣7百萬元以下罰金，槍砲彈藥刀械管制條例第8條第
      4項定有明文，其刑罰甚重，就其適用及解釋更應審慎。
      是槍砲彈藥刀械管制條例第8條第4項既僅就「未經許可」
      持有槍砲之部分定有處罰明文，就「許可失效」之部分並
      未定有明文，則揆諸上開說明，本件被告原領有合法獵槍
      執照，於執照逾期後而繼續持有該獵槍，自屬「許可失效
      」之情況，與上開規定之非法持有槍砲罪名之構成要件不
      同，自不得以槍砲彈藥刀械管制條例第8條第4項相繩。
（四）綜上，本件未能認被告涉犯槍砲彈藥刀械管制條例第8條
      第4項而有公訴人所指之犯行，此外，本院復查無其他積
      極證據足以證明被告犯行，揆諸上開法條及判決意旨，本
      件不能證明被告犯罪，自應為被告無罪之諭知。
據上論斷，依刑事訴訟法第301條第1項，判決如主文。
本案經檢察官劉智偉起訴，檢察官劉欣雅到庭執行職務。
中　　華　　民　　國　　111 　年　　5 　　月　　24　　日
                    刑事第四庭    審判長法官  余仕明
                                  法      官  黃玉齡
                                  法      官  許家偉
以上正本證明與原本無異。
如不服本判決應於收受判決後20日內向本院提出上訴書狀，並應
敘述具體理由。其未敘述上訴理由者，應於上訴期間屆滿後20日
內向本院補提理由書(須附繕本)「切勿逕送上級法院」。
中　　華　　民　　國　　111 　年　　5 　　月　　24　　日
                                  書  記  官  張良煜